# Resumen  {.unlisted .unnumbered}  

El índice de marginación permite clasificar a los municipios según el impacto global de las carencias que sufre la población debido a la falta de acceso a la educación, la residencia en viviendas inadecuadas, los bajos ingresos monetarios y la falta de servicios de salud, equipamientos e infraestructura adecuada en las localidades. Estas condiciones crean una estructura precaria de oportunidades que obstruye el pleno desarrollo del potencial humano.   

```{r, echo = FALSE}
for(i in tablas){
load(file = paste0(here::here(), "/Output/IMM_", i, ".RData"))
}

p <- NULL
for(i in 1:3){
nombres <- names(get(paste0("DP2_",tablas[i])))
p[[paste(tablas[i])]] <- get(paste0("DP2_",tablas[i])) %>%
                           group_by(get(nombres[17])) %>%
                             summarise(POB_TOT = sum(get(nombres[5])),
                                       GM = n())
}
p <- do.call(cbind.data.frame, p)

tabla <- p %>%
          select(-c("2015.get(nombres[17])", "2020.get(nombres[17])")) %>%
           janitor::adorn_totals(fill = "-", where= "row")

tabla %>% 
 gt() %>%
  tab_header(title = "Nacional: Población y unidades geograficas según el índice de marginación, 2010-2020") %>%
   tab_options(heading.title.font.size = 14, 
               heading.subtitle.font.size = 12,
               table.font.names = 'Century Gothic',
               table.align = "center",
               table.font.size = 10,
               data_row.padding = px(1)) %>%
     tab_style(style = list(cell_text(align = "left",
                                      weight = 'bold')),
               locations = list(cells_title(groups = c("title")))) %>%
     tab_style(style = list(cell_text(align = "left")),
               locations = list(cells_title(groups = c("subtitle")))) %>%
     tab_style(style = list(cell_text(weight = 'bold')),
               locations = cells_body(columns = everything(), rows = tidyselect::last_col())) %>%
      cols_label(`2010.POB_TOT` = md("**Población 2010**"),
                 `2015.POB_TOT` = md("**Población 2015**"),
                 `2020.POB_TOT` = md("**Población 2020**"),
                 `2010.GM` = md("**Municipios**"),
                 `2015.GM` = md("**Municipios**"),
                 `2020.GM` = md("**Municipios**"),
                 "2010.get(nombres[17])" = md("**Grados**")) %>%
       fmt_integer(columns = c(2, 4, 6), sep_mark = " ") %>%
        tab_spanner(label = "2010",
                    columns = c(2:3)) %>%
        tab_spanner(label = "2015",
                    columns = c(4:5)) %>%
        tab_spanner(label = "2020",
                    columns = c(6:7)) %>%
         as_raw_html() 
```

La tabla anterior, presenta una comparación temporal del grado de marginación a nivel municipal en México, desagregada por el grado de marginación para los años 2010, 2015 y 2020.  

**Observaciones Clave**    

**1.- Incremento en la Población de Grado Alto y Muy Alto:**\
Hay un aumento constante en la población en grados de marginación Alto y Muy Alto de 2010 a 2020. En 2010, el 8.9% de la población residía en municipios con grados de marginación alto y muy alto. Para 2015, esta proporción aumentó al 9.5%, y en 2020 fue del 9.1%.    

**2.- Disminución en Grados Bajo y Muy Bajo:**\
La población en grados de marginación Bajo y Muy Bajo muestra una tendencia a la baja. En 2010, el 81.3% de la población residía en municipios con grados de marginación bajo y muy bajo. Para 2015, esta proporción disminuyó al 80.4%, y en 2020 aumentó ligeramente al 83.5%.  

**3.- Estabilidad en Grado Medio:**\
La población en el grado de marginación Medio muestra una ligera fluctuación. En 2010, el 9.9% de la población residía en municipios con este grado de marginación. En 2015, esta proporción fue del 10.2%, y en 2020 disminuyó al 7.4%.   

En resumen, la mayoría de la población reside en municipios con grados de marginación Bajo y Muy Bajo, que representan más del 80% de la población en todos los años considerados. La población en grados de marginación Medio ha mostrado una ligera fluctuación, mientras que la población en grados de marginación Muy Alto y Alto ha tenido un pequeño incremento hasta 2015, seguido de una leve disminución en 2020.   

## Mapa a nivel municipal {-}


```{r, echo=FALSE, out.width='100%', warning=FALSE, message=FALSE}
p <- readRDS(paste0(here::here(),"/Output/Mapa.rds"))
p
```


## Comparación en el tiempo {-}


<a href="/img/Mapas_2010_2020.png" data-lightbox="image-1" data-title="Mapas">
```{r, echo=FALSE, out.width='100%'}
knitr::include_graphics(paste0(here::here(), "/img/Mapas_2010_2020.png"))
```
</a>